【裁判字號】    99,交易,303
【裁判日期】    990812
【裁判案由】    過失致死
【裁判全文】
臺灣臺中地方法院刑事判決             99年度交易字第303號
公  訴  人  臺灣臺中地方法院檢察署檢察官
被      告  甲○○
上列被告因過失致死案件，經檢察官提起公訴（99年度偵字第20
06號），被告於準備程序中就被訴事實為有罪之陳述，本院於聽
取當事人之意見後，改以簡式審判程序審理，判決如下：
    主  文
甲○○因過失致人於死，處有期徒刑陸月，如易科罰金，以新臺
幣壹仟元折算壹日。
    犯罪事實
一、甲○○領有大貨車普通駕駛執照，依照道路交通安全規則第
    61條第1項第3款規定，僅得駕駛小型車、輕型機器腳踏車，
    竟仍於民國98年12月1日凌晨，在未領有普通重型機器腳踏
    車駕駛執照之情況下，騎乘車號M2Y-107號重型機車，沿臺
    中市○○區○○路4段由北往南方向行進（起訴書誤載為由
    南往北），後於同日凌晨0時40分許，行經環中路4段68-1號
    前方之慢車道時，本應注意該路段設有快慢車道分隔島，時
    速不得超過40公里；且應注意汽車行駛時，駕駛人應注意車
    前狀況，隨時採取必要之安全措施，而當時天候晴、夜間有
    照明、道路無缺陷，並無不能注意之情事。適有陳宣貝前於
    同日凌晨0時30分許，因騎乘車號M59-812號機車自行滑倒在
    地，倒臥在前述慢車道上，附近居民陳志祥、江美嫻、陳雅
    芳發現後，前往協助，並在機車前方置放三角錐、指揮行經
    車輛注意該處有傷者倒臥在地，同時報警處理，當時陳宣貝
    之意識尚清醒，頭部並無外傷，並要求江美嫻協助將安全帽
    拿下，躺臥在該處等候救護。因甲○○行經上述地點時，以
    50至60公里間之時速超速行駛，且未注意車前狀況，以致未
    發現指揮人員及三角錐，其所騎乘之車號M2Y-107號重型機
    車車輪，撞擊躺臥在地之陳宣貝，造成陳宣貝之頭顱顱骨骨
    折、口鼻流血。陳宣貝於同日凌晨1時3分送至中港澄清醫院
    急診時，已無血壓及心跳，經急救後，仍於當日1時35分許
    宣告不治死亡。甲○○亦因受傷送醫救治，於98年12月18日
    始接受警方調查。
二、案經陳宣貝之父乙○○告訴及臺灣臺中地方法院檢察署檢察
    官相驗後自動檢舉簽分偵查起訴。
    理  由
一、按除簡式審判程序、簡易程序及刑事訴訟法第376條第1款、
    第2款所列之罪之案件外，第一審應行合議審判，刑事訴訟
    法第284條之1定有明文。本件被告所犯係屬刑事訴訟法第37
    6條第1款所列之最重本刑為3年以下有期徒刑、拘役或專科
    罰金之罪，依法獨任進行審理程序，合先敘明。
二、訊據被告甲○○就上開犯罪事實於本院審理時坦承不諱，核
    與告訴人乙○○於警詢及偵訊中之指述；證人陳志祥於警詢
    及偵訊中之證述；證人江美嫻、陳雅芳於警詢之證述明確，
    復有酒測值紀錄單、中山醫學大學附設醫院診斷證明書、車
    籍查詢資料、道路交通事故現場圖、道路交通事故調查報告
    表(一)(二)、現場及車損照片77張、監視器翻拍照片6張、甲○
    ○之駕駛執照種類資料在卷可佐。而被害人陳宣貝因本件車
    禍送至中港澄清醫院急診時，已無血壓及心跳，經急救後，
    仍於當日1時35分許宣告不治死亡，亦經檢察官督同法醫師
    相驗屬實，並有臺灣臺中地方法院檢察署檢驗報告書、相驗
    屍體證明書、澄清醫院急診死亡病患病歷摘要、相驗筆錄、
    相驗照片附卷可憑。
三、按汽車行駛時，駕駛人應注意車前狀況，並隨時採取必要之
    安全措施，道路交通安全規則第94條第3項定有明文。本件
    車禍當時天候晴、夜間有照明、道路無缺陷，並無不能注意
    之情事，且被告行經臺中市○○區○○路4段68-1號前方之
    慢車道時，本應注意該路段設有快慢車道分隔島，時速不得
    超過40公里，被告竟疏未注意，騎乘車號M2Y-107號重型機
    車行經上述地點時，以50至60公里間之時速超速行駛，且未
    注意車前狀況，以致未發現現場指揮人員及三角錐，其所騎
    乘之機車車輪，撞擊躺臥在地之陳宣貝，造成陳宣貝之頭顱
    顱骨骨折、口鼻流血。被告騎乘機車既有上開超速、未注意
    車前狀況之情形，其就本件車禍之發生，自有過失甚明。又
    被害人陳宣貝，經送醫救治宣告不治死亡，則被告上揭過失
    行為與被害人陳宣貝死亡間，顯有相當因果關係。本件事證
    明確，被告過失致死之犯行堪予認定。
四、核被告所為係犯刑法第276條第1項過失致死罪。被告無駕駛
    執照騎乘車號M2Y-107號重型機車，因而致人死亡，應依道
    路交通管理處罰條例第86條第1項之規定，加重其刑。爰審
    酌被告前有殺人前科，於97年8月4日保護管束期滿視為執行
    完畢之素行，本件所侵害之法益為生命法益，對被害人及其
    家屬所造成之損害甚巨，暨衡於本件肇事被告過失之程度，
    被告犯後於本院坦承犯行，且分別與被害人之父、母達成和
    解，除已分別給付25萬元、20萬元之款項外，尚須分期按月
    給付各5千元，有本院99年度司中調字第1418號調解筆錄、
    本院99年度交附民字第160號和解筆錄各1份在卷可參。此尚
    未到期之賠償款項尚須被告努力賺錢支付，若令被告入獄執
    行，非但被告一家生計中斷，且被害人之父、母亦將難以獲
    償等一切情狀，從輕量處如主文所示之刑，並諭知易科罰金
    之折算標準。
據上論斷，應依刑事訴訟法第273條之1第1項、第299條第1項前
段，刑法第276條第1項、第41條第1項，道路交通管理處罰條例
第86條第1項，刑法施行法第1條之1，判決如主文。
本案經檢察官丙○○到庭執行職務。
中    華    民    國    99    年    8     月    12    日
                  刑事第十二庭  法  官  周玉蘭
以上正本證明與原本無異。
如不服本判決，應於收受送達後10日內向本院提出上訴書狀(應
敘述具體理由並按他造當事人之人數附繕本)。
上訴書狀如未敘述理由，應於上訴期間屆滿後20日內補提理由書
於本院。「切勿逕送上級法院」
告訴人或被害人對於判決如有不服具備理由請求檢察官上訴者，
其上訴期間之計算係以檢察官收受判決正本之日期為準。
                                書記官  黃泰能
中    華    民    國    99    年    8     月    12    日
附錄論罪科刑法條
中華民國刑法第276條第1項
因過失致人於死者，處2年以下有期徒刑、拘役或2千元以下罰金
。

司法院資訊處製作；財團法人民間司法改革基金會備份。
